【裁判字號】    96,訴,721
【裁判日期】    970704
【裁判案由】    偽造文書等
【裁判全文】
臺灣高雄地方法院刑事判決              96年度訴字第721 號
公  訴  人  臺灣高雄地方法院檢察署檢察官
被      告  甲○○
            乙○○
                    （現於高雄第二監獄執行中）
前二人共同
選任辯護人  張競文律師
            林石猛律師
            周振宇律師
上列被告等因偽造文書等案件，經檢察官提起公訴（95年度偵字
第27822 號、96年度偵字第1174號、第1496號、第2586號），本
院判決如下：
    主  文
甲○○共同犯行使偽造公文書罪，處有期徒刑貳年，扣案之筆記
本壹本、NOKIA 牌行動電話（序號0000000000000
00號）壹支、同牌行動電話（序號000000000000
000號）壹支、偽造之法務部高雄地檢署服務證（書記官蕭政
雄）壹張，均沒收。
乙○○共同犯行使偽造公文書罪，處有期徒刑壹年捌月，扣案之
NOKIA 牌行動電話（序號000000000000000號）
壹支、同牌行動電話（序號000000000000000號
）壹支、偽造之法務部高雄地檢署服務證（書記官蕭政雄）壹張
，均沒收。又共同犯行使偽造公文書罪，處有期徒刑貳年，扣案
之筆記本壹本、前揭NOKIA 牌行動電話（序號00000000
0000000號）壹支、前揭同牌行動電話（序號00000
0000000000號）壹支、前揭偽造之法務部高雄地檢署
服務證（書記官蕭政雄）壹張，均沒收。應執行有期徒刑參年陸
月，扣案之筆記本壹本、NOKIA 牌行動電話（序號000000
000000000號）壹支、同牌行動電話（序號00000
0000000000號）壹支、偽造之法務部高雄地檢署服務
證（書記官蕭政雄）壹張，均沒收。
乙○○其餘被訴部分無罪。
    事  實
一、乙○○前因施用毒品案件，經臺灣桃園地方法院以91年度訴
    字第1010號判決判處施用第一級毒品部分有期徒刑7 月、施
    用第二級毒品部分有期徒刑6 月，應執行有期徒刑1 年確定
    。嗣因逃亡未到案執行經發布通緝，又於通緝期間施用毒品
    ，經臺灣桃園地方法院以92年度訴字第1418號判處施用第一
    級毒品部分有期徒刑10月、施用第二級毒品部分有期徒刑6
    月，應執行有期徒刑1 年2 月確定，上開各罪接續執行，於
    民國94年6 月21日假釋出監。又於假釋期間因施用毒品案件
    ，經臺灣桃園地方法院以95年度易緝字第129 號判處施用第
    二級毒品有期徒刑7 月在案，前開假釋復經撤銷，應執行殘
    刑有期徒刑8 月27日，並於96年3 月27日入監執行（尚未執
    行完畢，故不構成累犯）。
二、乙○○與甲○○為堂兄弟。於95年10月16日，乙○○透過報
    紙中徵求外務人員之分類廣告，經面試後由不詳姓名、年籍
    綽號「小剛」（其綽號另有「小慧」、「鍾孝」）之成年男
    子錄取後加入詐欺集團；甲○○於同年10月23日經由乙○○
    之介紹，得綽號「小剛」之成年男子同意後，亦加入該詐欺
    集團。詎乙○○、甲○○雖預見綽號「小剛」之成年男子所
    屬之詐欺集團，係以假冒臺灣高雄地方法院檢察署（下稱高
    雄地檢署）相關公務員之名義與民眾聯絡，並偽造相關公文
    書，以出示或傳真與民眾之方式，而取信於民眾，致受騙之
    民眾陷於錯誤而交付款項，竟基於縱該詐欺集團係以上開方
    式詐取財物，亦不違背其本意之不確定故意，與不詳姓名、
    年籍綽號「小剛」等成年詐欺集團成員共同基於意圖為自己
    不法所有、行使偽造公文書、行使變造特種證件之犯意聯絡
    ，先由乙○○於95年10月16日上午10時許，在國道1 號高雄
    市○○○○道附近之公園，交付自己之照片與綽號「小剛」
    之男子，由「小剛」當場將其照片黏貼於偽造之「法務部高
    雄地檢署服務證（單位：監管科、姓名：蕭政雄、職稱：
    書記官）」上，以此方式偽造特種證件，足以生損害於高雄
    地檢署書記官服務證之公信力及「蕭政雄」。於「小剛」偽
    造完成後，當場將該偽造之「法務部高雄地檢署服務證」交
    與乙○○。嗣於：
(一)於95年10月17日14時30分前某時，先由「小剛」將編號A1山
    本之NOKIA 牌行動電話（序號000000000000000 號、搭配該
    電話使用之0000000000號行動電話SIM 卡1 張，下稱編號A1
    行動電話）或編號A2小李之NOKIA 牌行動電話（序號000000
    000000000 號、搭配該電話使用之0000000000號行動電話SI
    M 卡1 張，下稱編號A2行動電話）其中1 支行動電話交與乙○○，供其於當日與「小剛」聯絡。於同日14時30分前某時
    由不詳姓名、年籍之詐欺集團成員撥打戊○○電話，偽為戶
    政事務所人員並詐稱其遭人冒用身分證，必須與刑事警察局
    第七偵查隊員警聯絡，再由偽為員警之不詳姓名、年籍之詐
    欺集團成員向戊○○詐稱其身分遭冒用而被開設為他人洗錢
    之帳戶，已涉及洗錢案罪嫌，必須轉接「鍾忠孝」主任檢察
    官，戊○○因而陷於錯誤，依其指示轉接自稱係「鍾忠孝」
    主任檢察官之不詳姓名、年籍詐欺集團成員，該自稱「鍾忠
    孝」主任檢察官之詐欺集團成員表示必須保管戊○○之財產
    48小時，並要求戊○○將現金領出交與其保管，戊○○因而
    陷於錯誤。後「小剛」遂聯絡乙○○所攜帶供聯絡用之行動
    電話，由「小剛」駕駛車號不詳之車輛搭載乙○○，到高雄
    市信義國民小學後門處，由乙○○配帶上開高雄地檢署「蕭
    政雄書記官」服務證下車向戊○○取款，「小剛」於車上等
    候接應乙○○，嗣於同日14時30分許，戊○○至高雄市○○
    路華南銀行東高雄分行（下稱華南銀行）提領新臺幣（下同
    ）100 萬元後，甲○○即出示而行使上開高雄地檢署「蕭政
    雄書記官」服務證予業經上開詐騙手法欺瞞之戊○○，足以
    生損害於書記官服務證之公信力及「蕭政雄」，並致戊○○
    再度陷於錯誤而於上述信義國民小學後門交付100 萬元與乙○○。該詐欺集團成員為取信戊○○，於戊○○返家後，並
    傳真1 張偽造之「高雄地檢署監管科」收據與戊○○而行使
    之，足生損害於高雄地檢署之文書公信力。乙○○於得款後
    ，分得100 萬元中之百分之十即10萬元中之六成即6 萬元，
    另10萬元中之四成即4 萬元則由駕車之「小剛」取得，乙○○並將其餘90萬元連同前述聯絡用之行動電話交與「小剛」
    。嗣於95年10月24日經新聞媒體報導乙○○因偽稱「書記官
    蕭政雄」之詐欺案件被捕後，戊○○始知受騙。
(二)於95年10月21日上午11時許不詳姓名、年籍詐騙集團成員撥
    打己○○○（起訴書誤載為翁柯素娥）電話，偽為戶政事務
    所人員並詐稱其遭人冒名前往戶政事務所換領身分證，必須
    與刑事警察局偵七隊員警聯絡，己○○○因而陷於錯誤而依
    指示進行聯絡，於電話中該偽為員警而自稱「張政義」之不
    詳姓名、年籍之詐欺集團成員對其表示待查證後，將於同年
    月23日星期一再與己○○○聯繫。於95年10月23日9 時20分
    許（起訴書誤載為95年10月21日），不詳姓名、年籍自稱偵
    查隊長「蔡蒼柏」及主任檢察官「鍾忠孝」之二名成年詐欺
    集團成員先後撥打己○○○電話，分別表示其案件已移送檢
    察官，及要求己○○○提供傳真機號碼，以利傳真相關資料
    。於同日9 時22分許，由該詐騙集團成員於不詳地點傳真2
    張偽造之「法務部高雄行政執行處凍結管制執行命令」（其
    中一張受文者為己○○○，另一張則為己○○○之配偶翁沛
    潤）與己○○○，足以生損害於法務部行政執行署高雄行政
    執行處（下稱高雄行政執行處）之文書公信力。另甲○○與
    乙○○於同日9 時35分一同至位於高雄市前鎮區○○○路11
    5 號之長榮租車股份有限公司，租用車牌號碼XX-4378 號小
    客車，當場由乙○○以陳宗炫名義為承租人（事前已得其兄
    陳宗炫同意），由甲○○為連帶保證人簽訂租車契約，並經
    乙○○分別於承租人欄及連帶保證人欄中分別書寫陳宗炫及
    甲○○相關年籍資料後，由乙○○於承租人處簽署「陳宗炫
    」並按指印。於同日10時許自稱主任檢察官「鍾忠孝」之詐
    欺集團成員撥打己○○○上開電話，表示必須凍結己○○○
    之財產，後來改稱要己○○○將現金領出交予其保管，己○○○因而陷於錯誤，而於同日10時51分許依指示到高雄市○○區○○路與尚禮街口之聯邦商業銀行高雄分行，臨櫃領取
    其所開設第000000000000號帳戶內之現金110 萬元。再由甲○○駕駛前述租用之車牌號碼XX-4378 號小客車搭載乙○○
    ，共同至前述之聯邦商業銀行高雄分行，由甲○○在車上接
    應並負責為前往取款之乙○○把風，並與乙○○約定，於得
    款後，就贓款以百分之十計算之分配款，由二人以六四比例
    分帳（取款之乙○○取其六成，駕車之甲○○取其四成）。
    嗣同日11時10分許，己○○○在高雄市○○路與民生路之燦
    坤量販店（起訴書誤載為高雄市○○○路5 號）前等候，甲○○走向並出示上開高雄地檢署「蕭政雄書記官」服務證予
    業經上開詐騙手法欺瞞之己○○○，足以生損害於書記官服
    務證之公信力及「蕭政雄」，並致己○○○再度陷於錯誤而
    交付110 萬元與乙○○。又詐欺集團成員為取信己○○○，
    於己○○○返家後，由該詐欺集團成員於不詳地點傳真1 張
    偽造之「高雄地檢署監管科」收據與己○○○而行使之，足
    以生損害於高雄地檢署之文書公信力。嗣於同日11時50分許
    ，不詳姓名、年籍自稱「林錦村」檢察官之成年詐欺集團成
    員撥打己○○○電話，詢問己○○○是否仍有其他存款，己○○○表示伊先生翁沛潤仍有90萬元存款，該自稱「林錦村
    」檢察官之詐騙集團成員復要求己○○○至高雄市○○區○○路與文橫路口合作金庫商業銀行提款，因己○○○發現被
    騙事實，於同日13時40分許報警，並依警方指示，前往前述
    合作金庫領款並等候詐欺集團成員。其後甲○○與乙○○攜
    帶前開行動電話2 支及偽造之高雄地檢署「蕭政雄書記官」
    服務證，由甲○○駕駛前述租用車牌號碼XX-4378 號小客車
    搭載乙○○，共同至前述合作金庫，先由甲○○下車至該合
    庫金庫內查看有無警察，見合作金庫內沒有什麼人後，甲○○即返回前述小客車告知乙○○所見情形，後由甲○○持用
    前述編號A1之行動電話，在車上接應並負責為乙○○把風，
    乙○○則持用前述編號A2之行動電話並下車向己○○○取款
    。於同日14時25分許，配帶上開高雄地檢署「蕭政雄書記官
    」服務證之乙○○出現後，己○○○即暗示埋伏之警員，並
    走向乙○○，此際乙○○突然接獲甲○○所撥打之電話告以
    事發速逃後，即跑離現場，而遭警員於同日14時30分許（起
    訴書誤載為13時40分許）在高雄市新興區○○○路121 巷49
    號前（上開合作金庫附近）將乙○○逮捕，並扣得乙○○等
    詐欺集團所有供乙○○犯罪使用之前述編號A2行動電話1 支
    、「法務部高雄地檢署監管科服務證」（書記官蕭政雄）1
    張及乙○○所有並供犯罪使用之筆記本1 本；另經警於同日
    14時50分許在高雄市新興區○○○路與四維路口，將駕駛車
    牌號碼XX-4378 號小客車之甲○○逮捕，並起出乙○○等詐
    欺集團所有供甲○○犯罪使用而遭甲○○於被捕時所丟棄之
    前述編號A1行動電話1 支。承辦員警另於同日18時30分許至
    高雄市三民區○○○路金獅湖北區停車場招牌下方起出該詐
    欺集團所藏置之贓款10萬元（已交由己○○○領回）。
三、案經己○○○訴由高雄市政府警察局新興、苓雅分局報告臺
    灣高雄地方法院檢察署檢察官偵查起訴。
    理  由
甲、有罪部分：
壹、證據能力之認定：
一、關於被告甲○○於95年10月23日警詢筆錄部分：
    按被告之自白，非出於強暴、脅迫、利誘、詐欺、疲勞訊問
    、違法羈押或其他不正之方法，且與事實相符者，得為證據
    ，刑事訴訟法第156 條第1 項定有明文。再按訊問被告，應
    全程連續錄音；必要時，並應全程連續錄影。但有急迫情況
    且經記明筆錄者，不在此限；筆錄內所載之被告陳述與錄音
    或錄影之內容不符者，除有前項但書情形外，其不符之部分
    ，不得作為證據，刑訴訟訴法第100 條之1 第1 、2 項亦定
    有明文。辯護人主張：被告甲○○於95年10月23日經警逮捕
    並押送至高雄市政府警察局苓雅分局凱旋派出所時，遭不知
    名之員警矇住雙眼，並帶至地下室毆打刑求，並有製作筆錄
    之警員先製作內容而要求被告甲○○照唸之情形，且於當日
    警詢筆錄所載之被告甲○○陳述，與詢問過程之錄音內容不
    符，故其警詢自白非出於任意性，及筆錄中與錄音內容不符
    部分之記載，均無證據能力等語。經查：
(一)被告甲○○於95年10月23日經警詢問後，於翌日即95年10月
    24日經解送臺灣高雄地方法院檢察署，經當日值班檢察官訊
    問時，被告甲○○並無提及其遭毆打刑求之事，又經檢察官
    聲請羈押，由本院進行訊問時，被告甲○○供稱：「（警察
    有無對你刑求恐嚇？）沒有。」、「（你的意思是說你在警
    詢時的陳述都是出於你的自由意志？）是。就是警察問我，
    我回答。」等語（本院95年度聲羈字第1086號卷第6 頁）。
    且於其後之偵查中，乃至本院96年4 月20日之準備程序期日
    ，被告甲○○均未抗辯其遭刑求乙事，苟被告甲○○確有遭
    警刑求者，何有不即時於95年10月24日或其後偵審程序中向
    檢察官、本院提出之理，反遲至96年6 月23日始由辯護人具
    狀主張被告甲○○遭刑求，佐以被告乙○○於本院審理時證
    述：「（你被逮捕到凱旋派出所後的情況如何？）當時差不
    多下午三、四點，我被銬在椅子上，把我眼睛矇起來，把甲○○拖到地下室問，後來我再被帶下去問。警察有拿竹子，
    看起像要修理我們的樣子，警察沒有打我，我說我該講的，
    我做的我會講，刑求沒有意義。後來，我的老闆小剛打電話
    來，警察有問他贓款放在何處，後來副隊長帶我去取贓款。
    」、「（警察有對甲○○刑求嗎？）我眼睛被蒙住，而且甲○○是被帶到地下室，我聽到甲○○講『不知道』。」、「
    （除了『不知道』以外，還有聽到其他聲音嗎？）大概就這
    樣子而已。」、「（你前述除了『不知道』以外，沒有聽到
    其他聲音？有無聽到求饒的聲音？）我只聽到甲○○大聲說
    話，沒有聽到警察的聲音。」、「（那甲○○有無表示他身
    體不舒服？）他只說會冷。」、「（那甲○○暴露在衣服以
    外的身體，有無受傷的情形？）沒有。」等語（本院卷一第
    199 頁至201 頁），亦不足認定被告甲○○有遭毆打刑求之
    情事。故其遭刑求之主張是否屬實，已非無疑。
(二)又被告甲○○警詢筆錄錄音，經本院之法官助理勘驗警詢錄
    音帶之結果為：「警員係一問一答方式詢問，遇被告對於詢
    問之問題有不明瞭時，尚且會進一步解釋其問題，使被告瞭
    解其問題，而針對問題回答；且詢問者每詢問一句，會暫停
    不等之時間，由詢問者提示欲鍵入筆錄之內容予繕打者，由
    繕打者繕打；而筆錄記載之內容，係就被告所答之意思與內
    容加以整理繕打，並無記載被告所未回答之內容，或曲解被
    告答話之情形；又被告就警員所詢之問題，均有回應；再者
    ，無顯示製作筆錄之警員有使被告儘速回答之情形。」此有
    本院96年7 月3 日勘驗錄音帶報告在卷可參（見本院卷一第
    133 頁），由上開錄音內容，未能見於警詢過程中有對甲○○施以毆打或刑求之情事。雖於詢問過程中，警員談話聲量
    偶有較大之情形，但此僅顯示警員對於被告甲○○之供詞，
    主觀上有不耐煩之情緒，客觀上尚難認已達壓抑被告甲○○
    意思自由之程度。
(三)另就辯護人主張當日警詢筆錄所載之被告甲○○陳述，與詢
    問過程之錄音內容不符，及有製作筆錄之警員先製作內容而
    要求被告甲○○照唸之部分，經本院之法官助理勘驗警詢錄
    音帶之結果，且為：
(1 )警詢筆錄頁數第2 頁倒數第7 行部分：
警詢：警方現場查獲NOKIA 手機1 支電話號碼0000000000、序號
      000000000000000 、編號Al山本如何而來? 作何用途？你
      唸，這隻手機怎麼來的？誰交教你的?
被告：是我堂哥乙○○給我的。
警詢：作什麼用途?
被告：跟乙○○聯絡。
警詢：聯絡什麼你要講出來?怎麼聯絡?
被告：聯絡用的。
警詢：怎麼聯絡用的,詐騙,是不是取得贓款犯罪聯絡用的?
被告：是。
警詢：你的意思是不是這支電話和乙○○聯絡詐騙被害人己○○○的錢聯絡犯意時用的？
被告：對。
    本院審酌認為：上開對話錄音內容核與筆錄所載「警方現場
    查獲NOKIA 手機1 支（電話號碼0000000000、序號00000000
    0000000 、編號Al山本）如何而來? 作何用途？是我堂哥乙○○給我的。跟乙○○詐騙被害人己○○○贓款取得而聯絡
    用的。」內容應屬大致相符。且錄音內容中，被告甲○○與
    警員為一問一答，並無依筆錄內容朗讀情形。至錄音內容中
    警員雖有「你唸」之言，惟此應為「你說」之口誤，此觀其
    完整語句「你唸，這隻手機怎麼來的？誰交教你的？」中包
    含問句，而非僅要求「你唸」，而被告甲○○之回應，亦是
    依問題而回答，亦無照唸筆錄內容之情形即明。故辯護人主
    張此部分為製作筆錄之警員先製作內容而要求被告甲○○照
    唸之情形云云，應非可採。
(2 )警詢筆錄頁數第3頁倒數第10行部分：
警詢：詐騙多少？
被告：詐騙金額我不知道阿！是我跟他走的，我真的不知道啊!
      我一直回答...( 音 樂響聲)警 詢：我就問你事後回答，
      你說你作一次，早上那次不是你作的？下午這次你要詐騙
      多少錢?
被告：對。90萬。
警詢：90萬是新台幣還是美金？
被告：台幣。
    本院審酌認為：上開對話錄音內容核與筆錄所載內容大致相
    符，惟被告甲○○未回答「還沒得手就被警方當場查獲」，
    於筆錄卻有如此內容之記載，故此部分筆錄記載與錄音內容
    確屬不符。
(3 )警詢筆錄頁數第7 頁倒數第4 行部分：
警詢：我問你：「你跟乙○○何時加入詐騙集團？你今天何時加
      入？」。
被告：今天下午。
警詢：你今天下午？
被告：對。
警詢：乙○○呢？
被告：不曉得。
警詢：你意思是這樣講：「我是今天下午才加入詐騙集團，至於
      乙○○我不清楚。」是不是這樣？
被告：我沒加入啦！
警詢：你開車拿錢就是加入，瞭不瞭解？ (警聲音變大)
被告：對，我知道。
警詢：是不是？
被告：是。
警詢：你是由何人所吸收讓你加入進去的？
被告：乙○○。
警詢：你的工作性質如何？
被告：開車。
警詢：負責開車接應是不是？
被告：對。
    本院審酌認為：上開對話錄音內容核與筆錄所載內容大致相
    符。且錄音內容中，被告甲○○與警員為一問一答，並無依
    筆錄內容朗讀情形。雖警員有提出誘導式之問題，惟受詢問
    者為被告身分之甲○○，其並無受誘導之虞。辯護人主張此
    部分為被告甲○○依警員誘導而覆誦筆錄內容云云，違於事
    實而非可採。
(4 )警詢筆錄頁數第7頁倒數第三行至第二行部分：
警詢：你與乙○○詐騙所得如何分配？你們怎麼分？
被告：四六。
警詢：我講的意思你看到對不對？假如有騙得100 萬，你們的抽
      成是1 成，就是10萬，你再跟乙○○六四分帳，是不是這
      樣？
被告：可以講不清楚嗎？我真的不清楚。 (聲音較小)
警詢：你只知道四六分帳其他都不曉得就對了，是不是這樣？
被告：對...。
警詢：四六，誰四？誰六？
警詢：六是誰？
被告：乙○○。
警詢：四呢？
被告：我。
警詢：你與乙○○共詐騙幾次？
被告：一次。
警詢：所得多少？
被告：沒有。
警詢：是不是要領錢時，就被警方發現查獲了，還沒領到錢，是
      不是？
被告：是。（一段空白...） 還沒領到錢就被警方查獲 (小聲)
    本院審酌認為：上開對話錄音內容核與筆錄所載內容大致相
    符。於錄音內容中可見被告甲○○自始即回答以四六方式分
    帳，且被告甲○○與警員為一問一答，並無依筆錄內容朗讀
    情形。至於錄音中有被告甲○○有小聲答「還沒領到錢就被
    警方查獲」之情形，惟其係在警員以問題詢問，經被告甲○○回答，並經一段空白（應係繕打筆錄內容之時間）後，始
    發生者，難認係警員預先製作筆錄而要求被告陳江宗覆誦者
    。辯護人主張被告甲○○並無回答四六分帳，僅有回答「不
    清楚」，惟於筆錄中有如此之記載，其間有所不符，及被告
    甲○○為照唸筆錄云云，違於事實，均非可採。
(5 )警詢筆錄頁數第8頁倒數第1行至第6行部分：
警詢：你今 (23)日與乙○○是如何見面聯絡？
被告：他打電話給我。 (空白一段，警無線電通話聲)警 詢：約
      在哪裡？
被告：路旁邊...就在三多一路那附近而已。
警詢：三多哪裡？
被告：他住的附近。
警詢：他住哪裡。
被告：康橋(音譯)飯店附近。
警詢：就是三多路上嗎？
被告：對。
警詢：詳細地址知不知道？
被告：不知道。
警詢：幾點？是乙○○主動打電話給我，幾點打的？
被告：9點多。
警詢：上午嗎？
被告：對，因為我剛到高雄，我在下貨。
警詢：95年10月23日上午9 時許乙○○主動打電話給我約在高雄
      市○○路上，說要怎樣？你講!
被告：他說有東西要寄我拿回中壢。
警詢：他是不是說有一件案件需要有人開車，所以叫你幫他開車
      ？
被告：沒有，他沒有講案件，他只講，叫我說，晚上請我吃飯，
      然後下午幫我開一趟車啦!
警詢： (詳細地址不詳.... ，9時接獲乙○○電話)你 早上就約
      在三多路那邊見面？
被告：對，因為我在楠梓加工區那邊下貨，因為他們把貨...(
      警察打斷)警 詢：叫你幫他開車做一件事就對了，是不是
      ？
被告：對。我還不了解什麼事。
警詢：只是下午他才跟你講的，是不是？
被告：對。
警詢：說要替他詐騙..你幾點到三多路那邊？
被告：十點了。
警詢：上午十點到那邊？
被告：對。 (警察通訊雜聲及耳語)真 的很衰耶! 沒有下來高雄
      ，也不會發生。
警詢：待會兒再問你喔！
被告：嗯！
警詢：（小聲：就叫我幫他開車）叫你幫他開車怎樣？
被告：沒有，就這樣子而已。
警詢：替他接應是不是？．．．是不是啦！
被告：（沈默一陣）對。（空白一段，約1 分54秒）
警詢：他叫你早上去開車，是不是？
被告：不對。他東西要拿回去中壢。
警詢：吃中飯時間是幾點？
被告：十二點左右。（空白一段，約1 分13秒）
警詢：你說到十二點幾分？
被告：差不多是十二點吧！（空白一段，約2分08秒）他早上沒
      有叫我幫他開車，是下午的時候，我們中午吃飽飯，出
      去的時候，他才叫我幫他開車。
警詢：我剛問你是不是10點半之後就見到他了，你就跟他在一起
      ，一直到12點！你剛是這樣講嘛！我們都有錄音存證，是
      是不是這樣子？
被告：差不多啦！確切的時間，我是沒有，很準確的時間，我是
      ．．．（警察插話）警詢：你們有沒有分開過？
被告：我記得那時候我是他跟我見面好以後，我們是去吃中飯。
      我到那邊我有等了蠻久的時間。
警詢：剛問你的就已經是這樣子了，我們都有錄音存證，你自己
      說你十點半約他到十二點這段時間，你都沒有分開過對不
      對，你剛剛是不是這樣講，是不是這樣子．．．？
被告：對。
警詢：期間是10點半到12點嘛，對不對？
被告：差不多。
    本院審酌認為：上開對話錄音內容核與筆錄所載內容大致相
    符，雖被告甲○○於錄音中有回答：幫他開車替他接應之語
    意，但未表示係在95年10月23日上午10時30分之際，而稱係
    在中午之後，而筆錄卻記載「我於95年10月23日上午9 時許
    接獲乙○○電話上午10點30分相約在高雄市○○區○○路，
    見面叫我幫他開車替他接應。」其中「叫我幫他開車替他接
    應」部分筆錄記載與錄音內容確屬不符。又依錄音內容可見
    被告甲○○確承認自95年10月23日上午10時30分後至12時之
    期間內，未與被告乙○○分開，辯護人主張筆錄中上開內容
    之記載，與錄音內容不符云云，違於事實，應非可採。
(6 )警詢筆錄頁數第8頁到數第七行部分：
警詢：（唸筆錄問題）在你所駕駛的自小客車？
被告：手機。
警詢：自小客車呢？車子裡面呢？
被告：沒有東西啊！
警詢：駕駛前面啊！搜到什麼東西？駕駛前，車門後面，右手車
      門那邊有什麼東西？（警察語氣激昂）被告：眼鏡盒。
警詢：在哪裡查到的？哪裡？
被告：左前車間置物盒。
警詢：右前還是左前？（小聲：左前）被告：那指的是副駕駛座
      。
警詢：左前怎樣？
被告：置物盒。（警：左前車門置物盒）警詢：車門嗎？
被告：對。
警詢：（小聲：我真的被氣死）你是在前面副駕駛？
被告：副駕駛座的車門置物盒才對啊！
警詢：放在車門旁邊或是前面？
被告：對，那個置物盒，門的那個。
警詢：確定在那裡？
被告：對。
警詢：在哪一邊你自己看？在哪一邊？
被告：在副駕駛另外一邊。
警詢：那一邊是哪一邊？（小聲：右邊.... 副 駕駛是不是在右
      邊？
被告：右手邊。
警詢：眼鏡盒裡面有什麼東西？
被告：海洛因2 包、使用過針筒2 支、橡皮止血帶1 條、杓子1
      支、美娜水1 瓶。
警詢：還有呢？這些東西誰的？
被告：乙○○的。
警詢：（小聲：好像還有那個筆記本）還有一本什麼？
被告：記事本。
警詢：記事本是誰的？
被告：乙○○的。
    本院審酌認為：上開對話錄音內容核與筆錄所載內容大致相
    符，且被告甲○○與警員為一問一答，並無依筆錄內容朗讀
    情形。雖警員未將釐清問題之過程記載於筆錄，惟其不違反
    被告甲○○回答之意旨，不得遽指為筆錄記載與錄音內容不
    符。辯護人指稱此部分之筆錄記載與錄音內容不符，或照唸
    筆錄云云，均非可採。
(7 )警 詢筆錄頁數第8 頁倒數第二行至第9 頁第一行部分：
警詢：你所駕駛的自小客XX-4378 是怎麼來的？你今天所開的車
      怎麼來？誰交給你，還是你去租的，偷的。
被告：乙○○交給我的。
警詢：乙○○交給你的？
被告：對。
警詢：你今天開這車做何用途？
被告：（無聲）
警詢：說不出來啊！要我來講是不是。我再問你一次不要裝啞巴
      ！你今天開這車做何用途？要去哪裡？（警察聲音激昂）
被告：青年路與文衡二路口。
警詢：要幹什麼？
被告：領錢。
警詢：你領個錢要想這麼久！是要搶還是要偷！（警察聲音激厲
      ）
警詢：領什麼錢？（警察聲音激厲）
被告：被害人己○○○的。
警詢：（一段空白，約35秒）是不是合作金庫？
被告：對。
    本院審酌認為：上開對話錄音內容核與筆錄所載內容大致相
    符，且被告甲○○與警員為一問一答，並無依筆錄內容朗讀
    情形。辯護人指稱此部分之筆錄記載係被告甲○○照唸筆錄
    云云，違於事實而非可採。
(8 )警詢筆錄頁數第9頁倒數第八行至倒數第五行部分：
警詢：（唸筆錄問題）你今天何時與詐騙的老闆聯絡？
被告：沒有。
警詢：是誰叫你做事情的？
被告：乙○○。
警詢：他怎麼告訴你？告訴你什麼事情？
被告：沒有，他什麼是都沒有跟我講。
警詢：他不是開車載你去哪裡啊？（警察聲音激昂）
被告：（無聲）
警詢：是乙○○告訴我的，是不是這樣？
被告：對。
警詢：他告訴你什麼事情，不然怎會跟你講四六分帳？他告訴你
      要做什麼事情.... ？
被告：（無聲）
警詢：到時候要去領詐騙被害人的錢是不是，他要你做的司機，
      是不是這樣？
被告：對。
警詢：（唸筆錄問題）被告：知道。
    本院審酌認為：上開對話錄音內容核與筆錄所載內容大致相
    符，且被告甲○○與警員為一問一答，並無依筆錄內容朗讀
    情形。辯護人指稱此部分之筆錄記載係被告甲○○照唸筆錄
    云云，違於事實而非可採。
(五)綜上所述，被告甲○○於95年10月23日警詢筆錄所為之陳述
    ，並無遭毆打或刑求，應係出於其任意性之陳述，辯護人主
    張被告甲○○於95年10月23日警詢筆錄所為之陳述，非出於
    自由意志云云，無可採信；至於筆錄記載中，除前述與錄音
    內容不符之部分，無證據能力外，其餘之記載與錄音內容相
    符，對於被告甲○○應得為證據。
二、關於被告乙○○警詢筆錄部分：
    再按被告以外之人於檢察事務官、司法警察官或司法警察調
    查中所為之陳述，與審判中不符時，其先前之陳述具有較可
    信之特別情況，且為證明犯罪事實存否所必要者，得為證據
    ，刑事訴訟法第159 條之2 定有明文。是依該條文之規定，
    被告以外之人於檢察事務官、司法警察（官）調查時所為之
    陳述，屬傳聞證據，依同法第159 條第1 項規定，本無證據
    能力，必具備「可信性」及「必要性」二要件，始例外得適
    用上開第159 條之2 規定，認有證據能力，而得採為證據。
    此之「必要性」要件，必須該陳述之重要待證事實部分，與
    審判中之陳述有所不符，包括審判中改稱忘記、不知道等雖
    非完全相異，但實質內容已有不符者在內，或於審判中所在
    不明而傳喚不到，且該審判外之陳述，必為證明犯罪之待證
    事實存在或不存在所不可或缺，二者兼備，始足當之。故此
    所謂「為證明犯罪事實存否所必要者」，既必須達不可或缺
    之程度，自係指就具體個案案情及相關卷證判斷，為發現實
    質真實目的，認為除該項審判外之陳述外，已無從再就同一
    供述者取得與其上開審判外陳述相同供述內容，倘以其他證
    據代替，亦無從達到同一目的之情形而言（最高法院95年度
    台上字第4414號判決意旨參照）。另「可信性」要件，乃指
    陳述係在特別可信為真實之情況下所為者而言，例如被告以
    外之人出於自然之發言，或違反自己利益之陳述等特別情形
    均屬之（最高法院95年度台上字第5740號判決意旨參照）。
    辯護人主張：共同被告乙○○之警詢筆錄，係審判外陳述，
    對被告甲○○而言，無證據能力云云。經查：共同被告乙○○於警詢之陳述，關於被告甲○○是否知悉詐欺而共同參與
    向被害人領取贓款、有無與被告乙○○一同租車、有無與被
    告乙○○事前約定四六分帳、有無撥打行動電話告知事發而
    要乙○○速逃之事實，與其於本院審理時所證述之內容不符
    ，而其警詢陳述為證明被告甲○○之犯罪事實存否所必要。
    且共同被告乙○○警詢時之陳述，並無何出於非任意性之情
    事，故認其警詢時之陳述，應係出於自然之發言，且其陳述
    內容又不利於自己，故其於警詢時之陳述應「具有較可信之
    特別情況」，依上開說明，共同被告甲○○警詢筆錄關於被
    告甲○○之陳述，有證據能力。
三、末按被告以外之人於審判外之言詞或書面陳述，除法律有規
    定者外，不得作為證據，刑事訴訟法第159 條第1 項定有明
    文。然被告以外之人於審判外之陳述，雖不符刑事訴訟法第
    159 條之1 至第159 條之4 之規定，而經當事人於審判程序
    同意作為證據，或當事人、代理人、辯護人知有第159 條第
    1 項之情形，而未於言詞辯論終結前聲明異議者，法院審酌
    該言詞陳述或書面陳述作成時之情況，認為適當者，亦得為
    證據，刑事訴訟法第159 條之5 亦定有明文。本判決所引用
    之證據資料（詳後引證據），其中傳聞證據部分，縱無刑事
    訴訟法第159 條之1 至第159 條之4 或其他規定之傳聞證據
    例外情形，亦因被告、辯護人、檢察官於本院最後審判期日
    或同意可作為證據使用（本院卷二第28頁至44頁），或未聲
    明異議，依刑事訴訟法第159 條之5 第1 項、第2 項之規定
    ，本院審酌該證據作成之情況，認為適當，應得為證據。
貳、實體部分：
一、訊據被告乙○○就事實欄二（一）、（二）之事實，除就95
    年10月23日其向告訴人己○○○詐欺取財一節，被告甲○○
    有無共同參與租車而載送其至現場並接應及否認知情小剛等
    人詐欺集團成員係以行使偽造公文書之方式施用詐術外，對
    上開其他事實均坦承不諱（本院卷一第71頁）；被告甲○○
    固坦承伊與被告乙○○為堂兄弟，於95年10月23日14時25分
    許由伊駕駛前述租用之車牌號碼XX-4378 號小客車搭載被告
    乙○○，共同至前述合作金庫，由伊先下車至該合庫金庫內
    查看，見合作金庫內沒有什麼人後，伊即返回前述小客車，
    並由乙○○將前述編號A1之行動電話交與伊，以供聯絡，後
    乙○○即持前述編號A2之行動電話下車取款，後於同日14時
    50 分 許在高雄市新興區○○○路與四維路口，遭警逮捕，
    並起出伊於遭捕前所丟棄前述編號A1之行動電話1 支之事實
    。惟被告甲○○矢口否認有何詐欺取財犯行，辯稱：伊未參
    與當日上午被告乙○○取款之事，且未與被告乙○○一起去
    租車，僅係於95年10月23日下午始駕車載送被告乙○○去銀
    行取款，亦不知被告乙○○下車欲取之款，係遭詐欺之被害
    人陷於錯誤下所交付之贓款云云。經查：
(一)證人戊○○於95年10月17日14時30分前某時接獲如事實欄二
    （一）所示之詐欺電話，並依其指示而與事實欄二（一）所
    載之詐欺集團之成員連絡，並於同日14時30分許，至華南銀
    提領100 萬元，並於上述信義國民小學後門，將現金100 萬
    元交與出示上開高雄地檢署「蕭政雄書記官」服務證之被告
    乙○○，於證人戊○○返家後，再由該詐欺集團成員於不詳
    地點傳真1 張偽造之「高雄地檢署監管科」收據與證人戊○○一節，業經證人戊○○於警詢中及本院中之證述明確（偵
    二卷第2 頁至4 頁、本院卷第105 頁至107 頁）；且證人戊○○所收受由詐欺集團所傳真之偽造「高雄地檢署監管科」
    收據，與證人己○○○所收受之偽造「高雄地檢署監管科」
    收據（詳下述）為同一格式，亦經證人戊○○於本院審理時
    經提示證人己○○○所收受之偽造「高雄地檢署監管科」收
    據供其辨視後，證述同一在卷可憑（本院卷第106 頁）。從
    而，證人戊○○係遭詐騙集團以公署名義並收受偽造公文書
    之方式而受騙之事實，實堪認定。又被告乙○○於95年10月
    17日14時30分前某時，先由「小剛」交與前述編號A1行動電
    話或編號A2其中1 支行動電話，供被告乙○○於當日與「小
    剛」聯絡，嗣經「小剛」以上開電話聯絡後，由「小剛」駕
    駛車號不詳之車輛搭載被告乙○○，到高雄市信義國民小學
    後門處，由「小剛」於車上等候接應被告乙○○，由被告乙○○配帶上開高雄地檢署「蕭政雄書記官」服務證下車向證
    人戊○○取款100 萬元，於得款後，被告乙○○分得100 萬
    元中之百分之十即10萬元中之六成即6 萬元，另10萬元中之
    四成即4 萬元則由駕車之「小剛」取得，被告乙○○並將其
    餘90萬元連同前述聯絡用之行動電話交與「小剛」等節，業
    經被告乙○○坦承不諱，核與證人戊○○於警詢中及本院中
    之證述情節大致相符（偵二卷第2頁 至4 頁、本院卷第105
    頁至107 頁），且有扣案之前述編號A1、A2之行動電話2 支
    、偽造證件高雄地檢署服務證（蕭正雄書記官）1 張可憑，
    足認被告乙○○此部分出於任意性之自白與事實相符，堪可
    採為認定事實之依據。
(二)被告甲○○與被告乙○○為堂兄弟，於95年10月23日上午被
    告甲○○自桃園縣駕駛貨車至高雄市後，接獲被告乙○○之
    電話並連絡見面，於二人見面後，至當日14時50分許遭警逮
    捕前均在一起而未分開，且告訴人己○○○於95年10月21日
    上午11時許及於同年10月23日9 時20分許、10時許，先後接
    獲如事實欄二（二）所載之詐欺電話及2 張由該詐欺集團成
    員所傳真之偽造「法務部高雄行政執行處凍結管制執行命令
    」，並於同日10時51分許依指示到前述聯邦商業銀行高雄分
    行，臨櫃領取其所開設第000000000000號帳戶內之現金110
    萬元，並於同日11時10分許，在高雄市○○路與民生路之之
    燦坤量販店前，將現金110 萬元交與出示上開高雄地檢署「
    蕭政雄書記官」服務證之被告乙○○。而於己○○○交款後
    返家時，再由該詐欺集團之成員於不詳地點傳真1 張偽造之
    「高雄地檢署監管科」收據與己○○○，嗣於同日11時50分
    許，告訴人己○○○復接獲如事實欄二（二）所載之詐欺電
    話，因發現被騙事實而於同日13時40分許報警，並依警方指
    示，前往前述合作金庫領款並等候詐欺集團成員。其後被告
    甲○○與被告乙○○攜帶前開行動電話2 支及偽造之高雄地
    檢署「蕭政雄書記官」服務證，由被告甲○○駕駛前述租用
    車牌號碼XX-4378 號小客車搭載被告乙○○，共同至前述合
    作金庫，先由被告甲○○下車至該合庫金庫內查看，見合作
    金庫內沒有什麼人後，被告甲○○即返回前述小客車告知被
    告乙○○所見情形，後由被告甲○○持用前述編號A1之行動
    電話，在車上接應被告乙○○，被告乙○○則持用前述編號
    A2之行動電話並下車向告訴人己○○○取款。於同日14時25
    分許，配帶上開高雄地檢署「蕭政雄書記官」服務證之乙○○出現後，己○○○即暗示埋伏之警員，並走向乙○○，此
    際乙○○突然接獲一通電話後，即跑離現場，而遭警員於同
    日14時30分許在高雄市新興區○○○路121 巷49號前（上開
    合作金庫附近）將被告乙○○逮捕，並扣得如事實欄二（二
    ）所載之物；另經警於同日14時50分許在高雄市新興區○○○路與四維路口，將駕駛車牌號碼XX-4378 號小客車之被告
    甲○○逮捕，並起出被告甲○○於被捕時所丟棄之前述編號
    A1行動電話1 支等情，業經被告甲○○就其中伊於95年10月
    23日下午14時25分許駕車載送被告乙○○、下車至銀行內查
    看、遭警逮捕及起出伊所丟棄之編號A1行動電話等節供陳在
    卷（警一卷第11頁至16頁、警二卷第5 頁至6 頁、偵一卷第
    18頁至19頁、第31頁至35頁、第73頁至74頁、本院95年度聲
    羈字第1086號卷第5 頁至6 頁、本院卷一第71頁至77頁、第
    163 頁至169 頁、本院卷二第48頁至49頁），核與共同被告
    乙○○於警詢、偵查、本院之陳述及證述相符，並經證人即
    告訴人己○○○於警詢、偵查中證述綦詳（警一卷第17頁至
    22 頁 、偵一卷第72頁至73頁）。此外，復有高雄市政府警
    察局苓雅分局凱旋路派出所搜索、扣押筆錄暨扣押物品目錄
    表2 紙、記事本內文字記載影本、贓物認領保管單、偽造之
    法務部高雄行政執行處凍結管制執行命令影本2 紙、偽造之
    高雄地檢署收據影本、查獲及起贓現場照片17幀、聯邦商業
    銀行提款單影本、高雄市政府警察局苓雅分局受理報案三聯
    單2 紙、中華電信資料查詢之通聯紀錄、高雄市監理處96年
    6 月7 日高市監密二二字第0960014376號函暨XX-4378 號車
    籍資料影本、長榮租車股份有限公司95年10月23、29日中華
    民國小客車租賃定型化契約及身分、駕照證明資料影本附卷
    可考（警一卷第23至32頁、第33頁、第39 頁 、第40至41頁
    、第42頁、第43至44頁、第48頁、第49頁、偵二卷第6 頁、
    院一卷第91至100 頁、第111 頁、第115 至116 頁、第119
    至124 頁），且有扣案之前述編號A1、A2之行動電話2支 、
    偽造證件高雄地檢署服務證（蕭正雄書記官）1 張、筆記本
    1 本、已發還被害人己○○○之贓款10萬元可憑。
(三)被告甲○○與被告乙○○於95年10月23日上午9 時35分一同
    至位於高雄市前鎮區○○○路115 號之長榮租車股份有限公
    司，租用車牌號碼XX-4378 號小客車，當場由被告乙○○以
    案外人即其兄陳宗炫名義為承租人（事前已得其兄陳宗炫之
    同意），由被告甲○○為連帶保證人而簽訂租車契約，並經
    被告乙○○分別於承租人欄及連帶保證人欄中分別書寫陳宗
    炫及被告甲○○相關年籍資料後，由被告乙○○於承租人處
    簽署「陳宗炫」並按指印一節，業經被告乙○○於警詢、偵
    查及本院中多次供稱其租車之目的係用於取款，而當日係由
    其與被告甲○○一同前往租車等語在卷（警一卷第6 頁、偵
    一卷第33頁、本院卷一第27頁），並有前開高雄市監理處96
    年6 月7 日高市監密二二字第0960014376號函暨XX-4378 號
    車籍資料影本、長榮租車股份有限公司95年10月23 日 中華
    民國小客車租賃定型化契約及身分、駕照證明資料影本附卷
    可考。雖被告乙○○於本院作證時翻供改稱當時係由「茶壺
    」載伊去租車，且供陳於上開租車契約中連帶保證人欄內有
    關被告甲○○之年籍資料，為其知悉且記憶被告甲○○之相
    關資料下所書寫，並當庭陳稱關於被告甲○○之年籍資料無
    誤；惟被告乙○○與被告甲○○為堂兄弟，關係非淺，且依
    被告甲○○自偵查起即辯稱單純載送被告乙○○到合作金庫
    ，對本案詐騙並非知情之情況下，被告乙○○尚於本院移審
    訊問時猶供稱係被告甲○○與其一同前往租車，迨到本院審
    理作證時，不僅就租車是否與被告甲○○一同前往一節翻供
    ，尚且對於影響本案判斷之有無請被告甲○○在向被害人取
    款之合作金庫觀察有無警察，及約定分贓成數等重要關係點
    ，企圖避重就輕，有該次審判筆錄可稽。益見被告乙○○於
    移審訊問前關於租車一節所供，並無誣陷被告甲○○之虞，
    應係真實，其於審理中之證述，顯屬迴護被告甲○○之言而
    非可採。且被告乙○○對於被告甲○○之年籍基本資料熟記
    於心，是上開租車契約之內容由被告乙○○為在場之被告甲○○所書寫，亦不違常情，並與被告乙○○移審前關於此部
    分之供述亦勾稽相符，準此，尚不能遽認被告甲○○於租車
    時不在場。故被告甲○○辯稱未與被告乙○○一同去租車云
    云，應非可採。是被告乙○○與被告甲○○於該日9 時35分
    已相見並共同前往長榮租車股份有限公司租用前述作案用之
    小客車，應可認定。再參以被告甲○○亦供承其於95年10月
    23日與被告乙○○見面後，即未分開（警一卷第15頁、本院
    卷二第48頁），又告訴人己○○○於同日10時51分領款11 0
    萬元，並於11時10分許將該筆110 萬元交與被告乙○○之事
    實，已詳如前述。由告訴人己○○○交付110 萬元與被告乙○○之時間，在被告乙○○、甲○○一同租得供取款之用之
    前述小客車，且二人均在一起而不曾分開行動之後；且被告
    乙○○、被告甲○○均供承租車之目的在於供取款時載運接
    應之用，既渠等二人已於該日9 時35分租得小客車可供使用
    ，被告乙○○自無再自己一人另行搭計程車前往取款之理；
    佐參被告乙○○供稱當日10時許接到「小剛」之電話，並向
    「小剛」拿取前述編號A2之行動電話後，獨自搭計程車前往
    取款，並於得款後將款項交與「小剛」，顯又與其二人所供
    稱見面後均在一起未分開一節相左；況被告乙○○聯絡被告
    甲○○相約於該日見面之目的，在於由被告甲○○駕車接應
    其向被害人取款，而當日上午11時10分向告訴人己○○○取
    款之際，被告乙○○已租得前開自小客車，而被告甲○○亦
    已人在高雄，被告乙○○何有不由被告甲○○駕車接應，以
    遂其二人相約見面目的之理。此由被告甲○○於警詢中亦供
    稱於95年10月23日上午9 時許接獲被告乙○○之電話相約見
    面，並於同日上午10時許在三多路見面，於見面後二人均在
    一起，其開車之目的乃在接應被告乙○○等語，有勘驗警詢
    錄音報告在卷可稽，益證明灼。足見95年10月23日上午11
    時10分許被告乙○○向告訴人己○○○取款之際，係由被告
    甲○○駕駛前述租用之小客車載送被告乙○○至現場無疑。
    又被告乙○○於本院供陳：「（95年10月23日這次，這兩支
    手機是何時拿的？）當日早上10點多在前述的公園拿的。早
    上時小剛只拿壹支給我，就是查獲時我帶在身上的那支。另
    外壹支是由小剛拿著，用來跟我聯絡。」、「（當天你是如
    何與小剛去領錢？）我自己坐計程車去的，小剛拿行動電話
    與我聯絡，約定取款後在何處將錢交給他。我在中午以前就
    取款成功，我拿到錢後就小剛就以行動電話與我聯絡，問我
    好了沒有。」、「（在你將款項交給小剛以前，你與小剛聯
    絡幾次電話？）次數不記得了，但是他必須跟我聯絡他與被
    害人約定在哪裡，但我取款成功也必須和他約定在何處交付
    款項，故至少有二次通話。」、「（你上午取款成功有將款
    項交給小剛，有無將手機交給小剛？）沒有。因為我都是聽
    小剛吩咐。」、「（那你拿到錢並交給小剛後，何時再與小
    剛碰面？）大概11、12點左右，跟他吃飯、喝茶聊天。」、
    「（喝茶聊天後，何時與小剛分開？）記不起來了。」、「
    （那你何時知道下午還要去取款？）喝茶聊天後，我與小剛
    分開，小剛又打電話給我說要取款，他就指示到某地點及向
    某人取款。然後我就叫甲○○載我去。」、「（你與小剛分
    開後，大概多久，再接到小剛要你去取款的電話？）約一、
    二個小時。」、「（接到取款電話時，你人在何處？在做何
    事？）我記不得了我人在何處，但我當時已經跟甲○○碰頭
    了。」、「（接到取款電話時，你已經與甲○○碰到，就馬
    上要到取款地點去嗎？）是的，我立刻依指示去取款。」、
    「（從你接到取款電話，距離你要取款時間有多久？）十幾
    分鐘而已。」、「（那小剛為何可以確認你在十幾分鐘內可
    到達取款地點？）我不記得我人在哪裡，但是就是十幾分鐘
    的路。」、「（你接到電話的當時，你跟甲○○使用車子是
    哪一台？）當時就是租來的那一台。」、「（你跟小剛在喝
    茶聊天，要離開的當時，你知道當天下午你還會有要去取款
    的任務嗎？）不知道。」等語（本院卷二第45頁至48頁）。
    另被告甲○○於本院亦供稱：「（95年10月23日你在何時與
    乙○○碰面？）應該是中午。」、「（中午碰面之後你們就
    一直在一起嗎？）是的。」、「（除了乙○○叫你載他到合
    作金庫附近讓他下車之外，你有無載他到任何地方與第三人
    碰面？）沒有。」、「（你何時換開租來的車子？）我把開
    來的貨車停到三多飯店，時間應該是中午過後，就換開租來
    的車子。」、「（乙○○何時另把遭你丟棄有扣案手機交給
    你？）在乙○○下車要進入銀行時交給我的。」、「（乙○○進到銀行之前，你先進到銀行時間有多久？）我繞一圈就
    出來，告訴乙○○裡面沒有什麼人，乙○○就下車把手機交
    給我。」等語交參勾稽（本院卷二第48頁至49頁）。苟依其
    二人上開所述，則被告乙○○於95年10月23日上午自「小剛
    」處僅取得前述編號A2之行動電話，而與被告甲○○見面後
    至遭警逮捕之間，其二人未分開且無與第三人碰面，因前述
    編號A1之行動電話應為「小剛」持有中，被告乙○○於交回
    詐欺款迄至接到前述取款電話時，自無從再由「小剛」處取
    得另一支編號A1之行動電話，其如何能有該編號A1行動電話
    交付被告甲○○，並且在現場遭查扣？且苟依被告乙○○所
    供，其於95年10月23日上午詐騙得逞並於近中午許將款項交
    付「小剛」後，始知下午還須向同一被害人取款者，則其何
    有於同日9 時35分即租賃用以取款之小客車之理，益見被告
    乙○○上開所供，應非可信。至於被告甲○○所提出之政倫
    交通有限公司（司機）薪資表、出貨單，僅可見其於95年10
    月23日自桃園縣中壢市駕駛貨車載貨至高雄交貨之事實，而
    被告甲○○亦供稱其於該日上午9 時已到達高雄，此與上開
    被告甲○○與被告乙○○於該日9 時35分共同租車之事實，
    並無抵觸，故上開證據尚難據為有利於被告甲○○之認定。
    基上，足認被告乙○○、甲○○於該日9 時35分共同租用小
    客車後，於同日11時10分許由被告甲○○駕駛該小客車載送
    被告乙○○至取款地點，向告訴人己○○○詐取110 萬元，
    並於下午2 時25分許再次載送被告乙○○至取款地點欲向告
    訴人己○○○詐取90萬元時，渠二人均遭警逮捕並起出2 支
    行動電話，至堪認定。故被告甲○○、被告乙○○上開未一
    同租車並共同向告訴人己○○○取款110 萬元之所辯，應非
    可採。
(四)於95年10月23日下午2 時25分許，被告乙○○欲再向告訴人
    己○○○詐取90萬元之際，被告乙○○以前述編號A2之行動
    電話接獲被告甲○○以前述編號A1行動電話告知有狀況並要
    其快跑，即行跑離現場乙節，業經被告乙○○於警詢中供陳
    在卷（警一卷第3 頁），並經告訴人己○○○指述當時被告
    乙○○接獲一通電話後即行逃跑等語明確，並有0000000000
    號行動電話之通聯紀錄在卷可考。觀諸該通聯紀錄，可見於
    該日下午2 時28分51秒即被告乙○○遭警逮捕之下午2 時30
    分之前1 分鐘許，被告甲○○所持用之前述編號A1之行動電
    話（0000000000）有撥打至被告乙○○所持用前述編號A2之
    行動電話（0000000000）之紀錄（本院卷第97頁），益見上
    開被告乙○○所供及告訴人己○○○所述非虛。又被告乙○○供稱於95年10月23日下午到達前開合作金庫時，先由被告
    甲○○下車至行庫內查見有無警察；而被告甲○○亦供承其
    有確有先下車至行庫內查看，其繞一圈後回到車上告知被告
    乙○○「沒有什麼人」，則若非不法，何須由駕駛座上之被
    告甲○○下車查看有無警察之理，且被告甲○○僅知被告乙○○下車係至銀行內正當領款者，則其何有以電話警示被告
    乙○○注意警察，並於發覺情狀有異時，以電話要求被告乙○○速行跑離現場，並於遭警逮捕前，將用以聯絡之前述編
    號A1行動電話加以丟棄（警一卷第12頁），以圖湮滅犯罪證
    據。佐以行動電話號碼0000000000號者，為「小剛」用於與
    被告乙○○聯絡之電話號碼，業經被告乙○○供承在卷（警
    一卷第7 頁）。而被告甲○○於該日下午2 時28分51秒以前
    述編號A1之行動電話撥予被告乙○○之後，隨即於2 時29分
    37秒以同一電話撥打「小剛」所使用之0000000000號，並於
    同時分之51秒接聽由0000000000號所撥入之電話，此觀上開
    0000000000號行動電話之通聯紀錄即明（本院卷第97頁至98
    頁）。若被告甲○○僅係單純載送被告乙○○至銀行取款，
    對於詐欺情節一無所知者，則其何以於以電話警示被告乙○○速逃後，旋即撥打詐欺成員「小剛」之電話，並接聽來自
    「小剛」之電話，而有迅速與其他詐欺成員「小剛」聯絡之
    情事。顯見被告乙○○於本院翻供證稱在其被逮捕前被告甲○○係撥打電話問伊錢是否領好了，且被告甲○○僅知駕車
    載送伊取款，對於其他詐欺情節，被告甲○○一概不知云云
    ，核屬迴護被告甲○○之詞，應非可信。且被告甲○○、乙○○均曾供承就二人共同合作取款，而取得款項中百分之十
    之金額後，由下車取款之被告乙○○得該金額之六成，由駕
    駛車輛接應之被告甲○○得其餘四成。若依該次告訴人己○○○本欲交付之90萬元計算，則被告乙○○即可得5 萬4000
    元，而駕車之被告甲○○可得3 萬6000元，參以被告甲○○
    所提出其於政倫交通有限公司之司機薪資表（偵一卷第59頁
    ），其自95年10月1 日至同年月23日，運送貨物21次，所得
    僅為3 萬2604元，是被告甲○○短程載送被告乙○○取款一
    次之所得，竟高於其辛勞駕車長途送貨21次之所得，如非屬
    不法行為，何以致此。據上各節，益見被告甲○○明知本案
    之詐欺事實，且係在場為被告乙○○接應把風者，其辯稱僅
    知駕車接運被告乙○○，其餘皆毫無所知云云，應非可採。
    準此，被告甲○○於95年10月23日9 時35分與被告乙○○租
    車之際，已知其所為乃為詐欺集團駕車取款之情，並實際參
    與分工，應堪認定。
(五)按書記官為法院或檢察署配置人員之職稱，且法院或檢察署
    與人民間之公務執行，以法院或檢察署之公文行之，此為社
    會一般大眾所知悉。被告乙○○持用偽造之高雄地檢署書記
    官服務證，向被害人收取被詐欺之款項，則被告乙○○應得
    預見綽號「小剛」之成年男子所屬之詐欺集團，係以假冒高
    雄地檢署相關公務員之名義與民眾聯絡，於民眾有疑慮時，
    尚須偽造相關公文書，以出示或傳真與民眾之方式，而取信
    於民眾，致受騙之民眾陷於錯誤而交付款項與該署書記官，
    否則一般民眾何有無故將款項奉交高雄地檢署書記官之理；
    另被告甲○○為被告乙○○之堂兄弟，因被告乙○○之要約
    而加入詐欺集團，負責駕車接應並為被告乙○○把風，並相
    約朋分詐欺所得，則被告甲○○對於被害人何以願將款項交
    付被告乙○○之原因，自無不問之理，而被告乙○○就其偽
    裝高雄地檢署書記官身分向被害人取款一節，亦無隱瞞被告
    甲○○之理，況被告乙○○於向告訴人己○○○取款之際，
    身著襯衫、西褲、配帶領帶及前述偽造之書記官服務證，業
    經告訴人己○○○指述明確，並有查獲時之被告乙○○照片
    在卷可參，而被告甲○○為參與取款之共犯，被告乙○○自
    無特意對其隱瞞該偽造書記官服務證之理，故被告乙○○於
    下車向告訴人己○○○取款前已穿戴整齊，並已配戴該偽造
    之書記官服務證，為被告甲○○所得看見，至被告乙○○供
    稱其係下車時始配戴該偽造書記官服務證云云，應為迴護被
    告甲○○之詞而非可採。被告甲○○既見被告乙○○所著正
    式服裝及所配帶之偽造書記官服務證，自得預見所屬之詐欺
    集團，係以假冒高雄地檢署相關公務員之名義與民眾聯絡，
    並偽造相關公文書，以出示或傳真與民眾之方式，而取信於
    民眾，致受騙之民眾陷於錯誤而交付款項與偽裝為該署書記
    官之被告乙○○。且被告乙○○、被告甲○○既共謀詐騙以
    取款，其等就其所屬詐欺集團縱係以上開方式詐欺民眾，亦
    不違背其二人之本意。雖被告乙○○辯稱其僅知向被害人出
    示偽造之書記官服務證，並說要取款，被害人即會交付款項
    ，對於其他詐欺方式一無所知；被告甲○○辯稱僅知載送被
    告乙○○向被害人取款，其他均不知情云云。惟依刑法第13
    條第2 項規定「行為人對於構成犯罪之事實，預見其發生而
    其發生並不違背其本意者，以故意論。」，則被告乙○○、
    甲○○仍具行使偽造公文書、行使變造特種證件之故意。
(六)綜上，本案事證明確，被告乙○○於95年10月17日獨自及於
    同年月23日與被告甲○○共同之上開犯行，實堪認定，應依
    法論科。
三、論罪科刑
(一)按刑法所謂公印，係指公署或公務員職務上所使用之印信而
    言，又所謂公印或公印文，係專指表示公署或公務員資格之
    印信而言，即俗稱大印與小官章及其印文（最高法院71年台
    上1831號判例及69年台上字第693 號判例意旨參照），又公
    印之形式凡符合印信條例規定之要件而製頒，無論為印、關
    防、職章、圖記，如足以表示其為公務主體之同一性者，均
    屬之（最高法院89年台上字第3155號判決意旨參照）。又「
    刑法上所稱之公印，係指表示公署或公務員資格之印信而言
    ，如不足以表示公署或公務員之資格者，不得謂之公印，即
    為普通印章。上訴人等所偽造之『交通部公路總局監理處行
    車執照之章』，其機關全銜之下既綴有『行車執照之章』數
    字，其非依印信條例規定，由上級機關所製發之印信，以表
    示該機關之資格者甚明，自非公印。」最高法院69年台上字
    第1676號判例著有明文。本案偽造之「法務部高雄行政執行
    處凍結管制執行命令」及「高雄地地署監管科收據」為冒用
    公署名義所製作之文書，顯屬於公文書，其上之「檢察行政
    處鑑」印文，足以表示公署之資格之印文，應屬公印文；至
    其上「法務部行政執行署台北執行處凍結管制金公印」印文
    ，其機關全銜之下既綴有「凍結管制金公印」數字，其非依
    印信條例規定，由上級機關所製發之印信，以表示該機關之
    資格者甚明，依前開判例意旨，自非公印文，僅屬通常印文
    。
(二)核被告乙○○所為事實欄二（一）之犯行，係犯刑法第216
    條、第211 條、第212 條行使偽造公文書、行使偽造特種文
    書及第339 條第1 項之詐欺取財罪。又「高雄地檢署監管科
    」收據之公文書上所蓋用之「法務部行政執行署台北執行處
    凍結管制金公印」之偽造印文及「檢察執行處鑑」偽造公印
    文，均係屬偽造公文書之部分行為；復其偽造高雄地檢署服
    務證（書記官蕭政雄）之特種文書及偽造上開公文書之低度
    行為，應為其行使之高度行為所吸收，均不另論罪。又被告
    乙○○所犯上開行使偽造特種文書、行使偽造公文書、詐欺
    取財罪，與不詳姓名、年籍之「小剛」等成年詐欺集團成員
    間，有犯意之聯絡及行為之分擔，應依刑法第28條之規定，
    論以共同正犯。另被告乙○○與共犯「小剛」等人，係出於
    1 個行使偽造高雄地檢署監管科收據公文書及偽造高雄地檢
    署書記官服務證特種文書以詐取被害人戊○○財物之犯意，
    於密接之時間、空間內行使偽造高雄地檢署監管科收據公文
    書、偽造高雄地檢署書記官服務證特種文書及著手詐欺，而
    侵害數法益，於法律評價上應認係一行為侵害數罪名，屬想
    像競合犯裁判上一罪關係，爰依刑法第55條規定從一重之行
    使偽造公文書罪論處。檢察官認被告乙○○所犯詐欺取財與
    行使偽造公文書之2 罪間，應分論併罰，容有誤會。再者，
    檢察官就被告乙○○行使偽造特種文書及行使偽造「高雄地
    檢署監管科」收據之公文書之部分，漏未提起公訴，惟檢察
    官就犯罪事實之一部提起公訴者，其效力及於全部，刑事訴
    訟法第267 條定有明文，而被告乙○○所犯行使偽造特種文
    書及行使偽造「高雄地檢署監管科」收據之公文書部分，與
    此部分經論罪之偽造特種文書、詐欺罪間，有吸收之實質一
    罪或有想像競合之裁判上一罪關係，為起訴效力所及，本院
    仍得就此部分一併審理，附此敘明。另核被告乙○○、甲○○所為事實欄二（二）之犯行，均係犯刑法第21 6條、第21
    1 條、第212 條、第339 條第1 項之行使偽造公文書、行使
    偽造特種文書及詐欺取財罪。雖於95年10月23日下午2 時25
    分許被告乙○○、甲○○未取得被害人己○○○之90萬元，
    惟其於同日上午11時10分許已詐得被害人己○○○之110 萬
    元，而被告乙○○、甲○○利用被害人己○○○同一錯誤而
    先後2 次向同一被害人詐取財物，應評價為一行為，故應僅
    論以詐欺取財既遂。又於「法務部高雄行政執行處凍結管制
    執行命令」及「高雄地檢署監管科」收據之公文書上，所蓋
    用之「法務部行政執行署台北執行處凍結管制金公印」之偽
    造印文及「檢察執行處鑑」偽造公印文，係屬偽造公文書之
    部分行為，復其偽造高雄地檢署服務證（書記官蕭政雄）之
    特種文書及偽造上開公文書之低度行為，應為其行使之高度
    行為所吸收，均不另論罪。被告乙○○、甲○○所犯上開行
    使偽造特種文書、行使偽造公文書、詐欺取財罪，與不詳姓
    名、年籍之「小剛」等成年詐欺集團成員間，有犯意之聯絡
    及行為之分擔，應依刑法第28條之規定，論以共同正犯。又
    被告乙○○、甲○○與共犯「小剛」等人，係出於1 個行使
    偽造法務部高雄行政執行處凍結管制執行命令、高雄地檢署
    監管科收據公文書，及行使偽造高雄地檢署書記官服務證特
    種文書以詐取被害人己○○○財物之犯意，於95年10月23日
    上午9 時20分至下午2 時25分之密接時間、空間內行使偽造
    法務部高雄行政執行處凍結管制執行命令公文書2 張、高雄
    地檢署監管科收據公文書、偽造高雄地檢署書記官服務證特
    種文書及著手詐欺，而侵害數法益，於法律評價上應認係一
    行為侵害數罪名，屬想像競合犯之裁判上一罪關係，應依刑
    法第55條規定從一重之行使偽造公文書罪論處。檢察官認被
    告乙○○所犯詐欺取財與行使偽造公文書之2 罪間，應分論
    併罰，容有誤會。再者，檢察官就被告甲○○此部分之犯罪
    事實，僅就詐欺取財罪部分提起公訴，就行使偽造特種文書
    及行使偽造公文書之部分，漏未提起公訴，惟檢察官就犯罪
    事實之一部提起公訴者，其效力及於全部，刑事訴訟法第26
    7 條定有明文，而被告甲○○所犯行使偽造特種文書及行使
    偽造公文書部分，與此部分經論罪之詐欺取財罪間，有想像
    競合之裁判上一罪關係，為起訴效力所及，本院仍得就此部
    分一併審理，附此敘明。又起訴書證據並所犯法條中，就被
    告乙○○部分未記載刑法第21 2條，但起訴書犯罪事實已載
    明出示高雄地檢署「蕭政雄書記官」服務證，故起訴書此部
    分之法條核屬漏載，應予補充。又起訴書記載由被告乙○○
    於95年10月23日先後於不詳地點傳真2 張偽造之「法務部高
    雄行政執行處凍結管制執行命令」及1 張偽造之「高雄地檢
    署監管科」收據與己○○○，惟此為被告乙○○所否認，且
    依卷證資料亦不能認定上開3 張傳真為被告乙○○所為，故
    上開3 張傳真應為與被告乙○○有共同正犯關係之詐欺集團
    成員所為，而依共同正犯間責任共同原則，雖上開3 張偽造
    之公文書非被告乙○○所傳真，惟被告乙○○對此部分之犯
    行仍應負共同之責任，是起訴書之上開誤載，不影響本案犯
    罪之認定，附此敘明。上開被告乙○○所犯事實欄二（一）
    、（二）之2 個共同行使偽造公文書罪間，犯意各別，行為
    互殊，應予分論併罰。按冒充公務員而行使其職權者及公然
    冒用公務員服飾、徽章或官銜者，刑法第158 條第1 項、第
    159 條分別定有處罰之明文。所謂冒充公務員而行使其職權
    者，係指無此職權而僭越行使者而言，故行為人除冒充公務
    員之外，尚須有僭行越使職權之行為，始屬相當（最高法院
    95年度台上字第5058號判決參照）；而各地方法院檢察署書
    記官之職務，依法院組織法第69條第1 項準用同法第22條第
    1 項之規定，應為紀錄、文書、研究考核、總務、資料及訴
    訟輔導等事務；另刑法第15 9條之冒用公務員官銜罪，必以
    對於不特定人或多數人為之，而達於公然之程度者為限（最
    高法院93年度台上字第1621號判決參照）。本案被告乙○○
    雖有冒充高雄地檢署書記官而向被害人收取遭詐欺之款項，
    惟依上開法文，於地方法院檢察署書記官之職務中，並無向
    人民「收取款項」職務；雖被告乙○○有冒充高雄地檢署書
    記官之身分，惟被告乙○○所為向被害人收款之行為，並非
    書記官之職務範圍內，依前開說明，其所為尚與刑法第15 8
    條第1 項之構成要件有間。又被告乙○○雖有向被害人出示
    偽造之書記官服務證，而冒用書記官之官銜，惟被告乙○○
    出示偽造書記官服務證之對象，僅有對特定之被害人戊○○
    及己○○○，並無對於不特定人或多數人為之，依前開說明
    ，被告乙○○此部分所為亦與第15 9條之構成要件不符，附
    此陳明。
(三)爰審酌被告乙○○、甲○○不思自食其力，竟為一己之私利
    ，加入詐騙集團參與協力分工，貪圖分贓，以不實之高雄行
    政執行處、高雄地檢署文書、書記官服務證件騙取被害人之
    財物，除侵害被害人之財產法益之外，並使高雄行政執行處
    、高雄地檢署文書、書記官服務證件之文書公信力嚴重受損
    ，直接影響民眾對公務機關之信賴，對被害人之財產及社會
    秩序危害重大，情節並非輕微；且被告甲○○於犯後仍飾詞
    狡辯，毫無悔意，被告乙○○雖坦承大部分犯行，惟就被告
    甲○○涉案部分仍以虛詞掩飾，又被害人戊○○損失100 萬
    元，被害人己○○○亦損失100 萬（交付之110 萬元僅追回
    10萬元），其等之損害非微，復參以被告乙○○、甲○○參
    與本件所分擔之行為，均係受「小剛」之指示，由被告乙○○負責向被害人取款，所參與者為造成被害人財產上損害之
    關鍵行為，而被告甲○○僅負責開車接應共犯乙○○，參與
    之情節非深，並參酌其犯罪之動機、目的等一切情狀，分別
    量處如附表所示之刑，並就被告乙○○部分定其應執行刑，
    以資警懲。至檢察官對被告甲○○求刑有期徒刑4 年10月；
    對被告乙○○所犯詐欺取財及行使偽造公文書罪分別求刑有
    期徒刑5 年及6年10 月，均容屬過重，附此敘明。另被告甲○○犯後仍飾詞狡辯，所供避重就輕，難見悔意，若率予緩
    刑，必生其僥倖之心，不無再犯之虞，故本院認對被告甲○○部分不宜宣告緩刑，併予敘明。末按「裁判上一罪，如其
    中一部分為本條例第三條所定不予減刑之罪，則其據以處罰
    之他罪雖非同條列舉之罪名，亦應不予減刑（參考司法院院
    解字第3454號、第3661號解釋）」法院辦理九十六年減刑案
    件應行注意事項第10點定有明文。雖被告乙○○、甲○○之
    本案犯罪時間在96年4 月24日以前，且所據以處罰之行使偽
    造公文書罪，非中華民國九十六年罪犯減刑條例（下稱減刑
    條例）第3 條列舉之罪名，惟與該行使偽造公文書罪具有想
    像競合之裁判上一罪關係之刑法第339 條第1 項詐欺取財罪
    ，為減刑條例第3 條第1 項第15款所定不予減刑之罪，且渠
    等之宣告刑均已逾有期徒刑1 年6 月，依前開說明，本案被
    告乙○○、甲○○均應不予減刑，附此敘明。
(四)按共同正犯因相互間利用他人之行為，以遂行其犯意之實現
    ，本於責任共同之原則，有關沒收部分，對於共犯間供犯罪
    所用之物，自均應為沒收之諭知，此有最高法院89年度臺上
    字第6946 號 判決意旨可資照參照。經查，扣案之筆記本1
    本為被告乙○○所有而供本案事實二（二）犯罪所用之物；
    另NOKIA 牌行動電話（序號000000000000000 號）、同牌行
    動電話（序號000000000000000 號）均為共犯「小剛」持有
    或交與被告乙○○，足認均為共犯「小剛」所有，而供共犯
    「小剛」、被告乙○○共同犯本案事實二（一）之罪，及供
    被告乙○○、甲○○共同犯本案事實二（二）之罪所用之物
    ；而扣案之法務部高雄地檢署服務證（書記官蕭政雄）1 張
    ，係被告乙○○與「小剛」共同偽造所得，供被告乙○○本
    案事實二（一）、（二）犯罪使用之物，均經被告乙○○供
    承在卷，應分別依刑法第38條第1 項第2 款規定宣告沒收之
    。至扣案之0000000000號、0000000000號行動電話SIM 卡2
    張，雖係共犯「小剛」交與被告乙○○，而供被告乙○○、
    甲○○本案罪所用之物，惟查該2 張行動電話SIM 卡之申請
    人分別為陳明發、許育芬，有中華電訊資料查詢1 份在卷可
    考（本院卷一第111 頁），並無證據證明其為被告乙○○、
    甲○○或共犯所有，爰不為沒收之宣告。又被害人戊○○所
    收受之「高雄地檢署監管科」收據1 紙（未扣案），及被害
    人己○○○提出經扣案之「法務部高雄行政執行處凍結管制
    執行命令2 張、「高雄地檢署監管科」收據（收款人：蕭政
    雄書記官）1 紙，分別經被告乙○○所屬詐欺集團成員以傳
    真方式交付己○○○，為己○○○所有之物，自不得依刑法
    第38條第1 項第2 款規定宣告沒收之；該凍結管制執行命令
    、高雄地檢署監管科收據上雖有「法務部行政執行署台北執
    行處凍結管制金公印」之印文及「檢察執行處鑑」之公印文
    ，惟因上開凍結管制執行命令、高雄地檢署監管科收據係屬
    影本，並非原本，苟單獨宣告沒收該影本上之上開印文及公
    印文，無從達到沒收之目的，爰不予宣告沒收之（最高法院
    86年度台上字第51 25 號判決要旨參照）。而上開凍結管制
    執行令及高雄地檢署監管科收據之原本並未扣案，為免將來
    執行之困難，亦不予宣告沒收之。又因被告乙○○已供稱上
    開偽造公文書、印文及公印文部分非由其所偽造等語，參酌
    現今科技發達，以電腦製圖列印或其他方式偽造印文圖樣，
    亦非罕見，本案偽造之印文及公印文，無法推知係以何種方
    式為之，且依卷證無法證明確有該印文之印章或公印現實存
    在，故不依刑法219 條之規定諭知沒收，併予敘明。
(五)另公訴人雖以：被告乙○○有犯罪之習慣，是請求本院在判
    處被告罪刑之同時，依刑法第90條規定，諭知被告乙○○入
    勞動場所強制工作等節。惟按「有犯罪之習慣或因遊蕩或懶
    惰成習而犯罪者，得於刑之執行前，令入勞動場所，強制工
    作。」刑法第90條第1 項著有明文。且按刑法上規定之犯罪
    習慣，係指犯罪已成為日常之慣性行為，而行為人有無犯罪
    習慣，固為事實審法院之職權，但行為人之犯罪成為習慣，
    在客觀上有於較長之一段時間內反覆為多次犯罪行為之情狀
    ，是以犯罪之次數多寡及犯罪時間之長短，應為認定有無犯
    罪習慣之重要因素，事實審法院在認定行為人有無犯罪習慣
    時，對行為人犯罪之次數及賡續之時間等情況，如未以之作
    為認定之依據，則其職權之行使，難謂適法（最高法院79年
    度台上字第4255號、73年度台上字第981 號判決參照）。又
    按刑法上之習慣犯，與累犯連續犯之性質有別，必須有具體
    之事實，足資證明行為人有犯罪之惡習及慣行，始有習慣犯
    規定之適用，並非一有累犯或連續犯之情形，即可認為有犯
    罪之習慣（最高法院54年度臺上字第3041號判決要旨參照）
    。再按保安處分係對受處分人將來之危險性所為拘束其身體
    、自由等之處置，以達教化與治療之目的，為刑罰之補充制
    度。我國現行刑法採刑罰與保安處分雙軌制，係在維持行為
    責任之刑罰原則下，為協助行為人再社會化之功能，以及改
    善行為人潛在之危險性格，期能達成根治犯罪原因、預防犯
    罪之特別目的。然因保安處分之措施亦含社會隔離、拘束身
    體自由之性質，其限制人民之權利，實與刑罰同，本諸法治
    國家保障人權之原理及刑法之保護作用，保安處分之宣告，
    亦須本諸比例原則，使與行為人所為行為之嚴重性、行為人
    所表現之危險性，及對於行為人未來行為之期待性相當。而
    保安處分中之強制工作，旨在對於嚴重職業性犯罪及欠缺正
    確工作觀念或無正當工作因而犯罪者，強制其從事勞動，學
    習一技之長及正確之謀生觀念，使其日後重返社會，能適應
    社會生活，期以達成刑法教化、矯治之目的（司法院大法官
    會議釋字第471 號解釋暨理由書、釋字第528 號解釋及最高
    法院91年度台上字第4625號判決意旨參照）。揆諸上揭解釋
    及判決意旨，因保安處分實質上亦具有刑罰之性質，故其宣
    告應符合比例原則，且法院應審酌行為人所為行為之嚴重性
    、行為人所表現之危險性及對於行為人未來行為之期待性，
    決定應否令入勞動處所強制工作。經查，被告有前開事實欄
    一所載之前科，有臺灣高雄地方法院檢察署刑案資料查註紀
    錄表、臺灣高等法院被告前案紀錄表附卷可憑，且有經本院
    所認定之本案2 次犯行，固如前述。然從被告乙○○之時間
    、次數、所詐得財物及對象觀之，尚難認屬懶惰成習，長期
    間且有計劃一再多次數而以犯罪成為日常習慣之情形，是其
    應屬一時貪念所為之犯罪行為，而非有犯罪習慣之人。再參
    諸本院已審酌刑法第57條所列舉之事項及其他一切情狀，分
    別判處被告乙○○有期徒刑1 年8 月、2 年，並定應執行為
    3 年6 月，已屬罪刑相當，並足以體現司法正義，並契合社
    會感情。又諭知被告乙○○強制工作非矯正其犯行之唯一方
    法，並審酌藉強制工作手段以矯正被告犯罪習性應合乎一定
    之比例，且求得法益間之均衡等情綜合以觀，本院認尚無對
    被告乙○○宣告強制工作之必要，爰不諭知於刑之執行前，
    令入勞動場所強制工作，附此敘明。
(六)公訴意旨另以：95年10月17日14時30分許，被告乙○○所屬
    詐欺集團成員撥打證人即被害人戊○○電話，詐稱其遭人冒
    名前往戶政事務所換領身分證，必須與刑事警察局偵七隊員
    警聯絡，該詐騙集團成員再傳真1 張偽造之「法務部高雄行
    政執行處凍結管制執行命令」予證人戊○○，以取信於證人
    戊○○，故認被告乙○○就此部分情節尚涉有行使偽造公文
    書罪嫌云云。惟按犯罪事實應依證據認定之，無證據不得認
    定其犯罪事實，刑事訴訟法第154 條第2 項定有明文。經查
    ：證人戊○○於警詢與本院證述時，均證述伊僅有於交付款
    項與被告乙○○後，有收到一張傳真之收據（與證人己○○○所收自傳真而扣案之高雄地檢署收據相同），並無收到「
    法務部高雄行政執行處凍結管制執行命令」等語明確（偵二
    卷第2 頁至第3 頁、本院卷二第106 頁至第107 頁），且本
    案並無上開公訴人所指傳真與證人戊○○之「法務部高雄行
    政執行處凍結管制執行命令」扣案可憑。故此部分不能證明
    被告乙○○犯罪，此外復查無其他積極證據足資認定被告乙○○或與其有共同正犯關係之詐欺集團成員有行使前開「法
    務部高雄行政執行處凍結管制執行命令」，而有行使偽造公
    文書之犯行；就此部分原應為無罪之諭知，惟依起訴書所載
    犯罪事實，此部分與前開有罪部分有想像競合之裁判上一罪
    關係，爰不另為無罪之諭知，附此敘明。
乙、無罪部分
壹、關於證據能力之認定：
一、關於證人丁○○○於警詢中之陳述部分：第按被告以外之人
    （包括證人、鑑定人、告訴人、告訴人及共同被告等）於檢
    察事務官、司法警察官或司法警察調查中所為之陳述，與審
    判中不符時，其先前之陳述具有較可信之特別情況，且為證
    明犯罪事實存否所必要者，得為證據，刑事訴訟法第159 條
    之2 定有明文。是被告以外之人於司法警察（官）調查中所
    為之陳述，依刑事訴訟法第159 條第1 項規定，係屬傳聞證
    據，原則上無證據能力，惟如該陳述與審判中不符時，其先
    前之陳述具有較可信之特別情況，且為證明犯罪事實存否所
    必要者，依同法第159 條之2 規定（即刑事訴訟法第159 條
    第1 項所指之「除法律有規定者外」），始例外認為有證據
    能力。如該陳述與審判中相符時，因該陳述並不符合刑事訴
    訟法第159 條之2 有關傳聞例外之規定，故不得作為認定本
    案犯罪事實有無之證據，此時，當以其於審判中之陳述作為
    證據。查本案證人即告訴人丁○○○於警詢中之證述，業為
    被告乙○○、辯護人於審判中表示無證據能力。嗣經證人丁○○○於本院審理時到庭證述，核其證述與警詢中之陳述大
    致相符，依前開說明，本案應以證人丁○○○於本院中之陳
    述作證據，其於警詢中之陳述應無證據能力。
貳、實體部分：
一、公訴意旨另以：被告乙○○所屬詐騙集團成員於95年10月20
    日某時許，撥打丁○○○電話，詐稱其遭人冒名前往戶政事
    務所換領身分證，必須與刑事警察局偵七隊員警聯絡，該詐
    騙集團成員又冒稱偵七隊員警，傳真1 張偽造之「法務部高
    雄行政執行處凍結管制執行命令」予丁○○○，並表示丁○○○之身分遭冒用開設為他人洗錢之帳戶，必須轉接鍾忠孝
    主任檢察官，丁○○○因而陷於錯誤，依其指示轉接自稱係
    鍾忠孝主任檢察官，並表示必須保管丁○○○之財產48小時
    ，後來改稱要丁○○○將現金領出交予其保管，遂由詐騙集
    團成員乙○○攜帶供聯絡用之行動電話，駕駛車號不詳之車
    輛，於同日9 時30分許，到高雄市前金區○○○路79號台灣
    中小企業銀行（下稱台灣企銀），詐騙丁○○○至台灣企銀
    將50萬元提領後交付給乙○○，乙○○並將偽造「高雄地檢
    署收據」及「茲收到丁○○○女士伍拾萬元之收據」交付給
    丁○○○，乙○○於取得贓款後，將其中分得一成即5 萬元
    自行留下後，將其餘之贓款交給綽號「茶壺」之男子。案經
    丁○○○報警處理後，始悉上情，因認被告乙○○就此部分
    ，亦係共同涉犯刑法第339 條、第216 條、第211 條之詐欺
    取財罪、行使偽造公文書罪嫌等語。
二、按犯罪事實應依證據認定之，無證據不得認定其犯罪事實；
    被告之自白，不得作為有罪判決之唯一證據，仍應調查其他
    必要之證據，以察其是否與事實相符；如不能證明被告犯罪
    者，應諭知無罪之判決，刑事訴訟法第154 條第2 項、第15
    6 條第2 項、第301 條第1 項分別定有明文。又事實之認定
    ，應憑證據，如未能發現相當證據，或證據不足以證明，自
    不能以推測或擬制之方法為裁判基礎；且認定犯罪事實所憑
    之證據，雖不以直接證據為限，間接證據亦包括在內，然而
    無論直接證據或間接證據，其為訴訟上之證明，須於通常一
    般之人均不致有所懷疑，而得確信其為真實之程度者，始得
    據為有罪之認定，倘其證明尚未達到此一程度，而有合理之
    懷疑存在而無從使事實審法院獲得有罪之確信時，即應由法
    院為諭知被告無罪之判決，最高法院40年度台上字第86號、
    76年度台上字第4986號著有判例可資參照。再者，依刑事訴
    訟法第161 條第1 項規定，檢察官對於起訴之犯罪事實，仍
    應負提出證據及說服之實質舉證責任。倘其所提出之證據，
    不足為被告有罪之積極證明，或其指出證明之方法，無從說
    服法院以形成被告有罪之心證，基於無罪推定之原則，自應
    為被告無罪判決之諭知，此亦有最高法院92年度台上字第12
    8 號判例意旨可參。
三、公訴意旨認被告乙○○涉犯刑法第339 條、第216 條、第21
    1 條之詐欺取財罪、行使偽造公文書等罪嫌，無非以：告訴
    人即被害人丁○○○之指認及本院中之證述、扣案之高雄地
    檢署收據影本、法務部高雄行政執行處凍結管制執行（95年
    6 月20日高執信九十五金字第0950021582號函）及收款人為
    黃德宏之收據1 紙（警二卷第14頁、第15頁、第16頁）為論
    據。訊據被告乙○○堅決否認有參與95年10月20日該部分之
    共同行使偽造公文書及詐欺犯行，辯稱：該部分犯罪事實伊
    不知情，向告訴人丁○○○取款者並非伊等語。經查：證人
    即告訴人丁○○○雖依據嫌疑人臉型之輪廓而指認伊於95年
    10月20日將被騙之50萬元交與被告乙○○，並由被告乙○○
    當場簽立收據交伊，惟其並未注意及向其取款者之五官等語
    ，已據其於審理時結證在卷，是其僅依輪廓指認嫌疑人，該
    指認能否精準無誤，已深值懷疑。況其所指認向其收款者係
    配帶「黃宏德」書記官服務證之人，此亦與被告乙○○所使
    用者為「蕭政雄」書記官身分，有所不符。且告訴人丁○○○於本院結證時表示，於95年10月20日向其取款之人，其髮
    型為西裝頭，然依扣案之前開於95年10月16日所偽造之高雄
    地檢署服務證（蕭政雄書記官）上被告乙○○之照片，及被
    告乙○○於同年月23日被捕時所攝照片，所示被告乙○○之
    髮型均為平頭，足見自95年10月16日至同年月23日間，被告
    乙○○之髮型均為平頭，而非西裝頭；本此，告訴人丁○○○對於被告乙○○之指認，應屬誤認。故於95年10月20日向
    告訴人丁○○○取款50萬元之人，應非平頭之被告乙○○，
    而係另有其他留西裝頭髮型之人；被告乙○○所為前開辯解
    ，堪可採信。又本院復將收款人為黃宏德之收據與被告乙○○所書立之筆跡，先後二次送內政部警政署刑事警察局進行
    筆跡鑑定，其結果均認就其二者字跡是否相符一節無法鑑定
    等語，有該局96年11月28日刑鑑字第0960176063號函及97年
    1 月29日刑鑑字第0970012368號函附卷可參（本院卷一第18
    3 頁、第250 頁）。此外，卷附之偽造高雄地檢署收據影本
    、法務部高雄行政執行處凍結管制執行（95年6 月20日高執
    信九十五金字第0950021582號函）等，亦均無法證明被告乙○○與行使該偽造公文書之詐欺集團成員間有何犯意聯絡或
    行為分擔。而關於事實之認定應憑證據，不能以推測或擬制
    之方法為裁判基礎，業如前述。從而，本件並無積極證據可
    資證明被告乙○○就告訴人丁○○○於96年10月20日遭詐欺
    部分與該等詐騙集團成員間有何犯意聯絡或行為分擔，自不
    得僅以告訴人丁○○○有瑕疵之指認，即遽認被告乙○○就
    96 年10 月20日詐騙集團之行使偽造公文書、詐欺取財等犯
    行，亦有共犯關係。
四、綜上，本案檢察官所舉出之相關事證，並無法證明被告乙○○有何共同行使偽造公文書、詐欺取財等犯行。此外，公訴
    人亦未提出被告乙○○有此部分犯罪事實之積極證據，本院
    審酌卷內事證，參照剖析，認被告乙○○此部分之犯罪不能
    證明，應為無罪之諭知。
據上論斷，應依刑事訴訟法第299 條第1 項前段、第301 條第1
項，刑法第216 條、第211 條、第212 條、第339 條第1 項、第
28條、第55條、第51條第5 款、第38條第1 項第2 款，刑法施行
法第1 條之1 ，判決如主文。
本案經檢察官丙○○到庭執行職務。
中    華    民    國    97    年    7     月    4     日
                  刑事第十三庭  審判長法  官  黃惠玲
                                      法  官  黃苙荌
                                      法  官  楊國煜
以上正本證明與原本無異。
如不服本判決應於收受本判決後10日內向本院提出上訴書狀，並
應敘述具體理由，如未敘述上訴理由者，應於上訴期間屆滿後20
日內補提理由書狀於本院（均須按他造當事人之人數附繕本）「
切勿逕送上級法院」。
中    華    民    國    97    年    7     月    4     日
                                      書記官  李憶如
附錄本判決論罪法條：
中華民國刑法第211條
（偽造變造公文書罪）偽造、變造公文書，足以生損害於公眾或
他人者，處一年以上七年以下有期徒刑。
中華民國刑法第212條
（偽造變造特種文書罪）偽造、變造護照、旅券、免許證、特許
證及關於品行、能力服務或其他相類之證書、介紹書，足以生損
害於公眾或他人者，處一年以下有期徒刑、拘役或三百元以下罰
金。
中華民國刑法第216條
（行使偽造變造或登載不實之文書罪）行使第210 條至第215 條
之文書者，依偽造、變造文書或登載不實事項或使登載不實事項
之規定處斷。
中華民國刑法第339條
（普通詐欺罪）意圖為自己或第三人不法之所有，以詐術使人將
本人或第三人之物交付者，處五年以下有期徒刑、拘役或科或併
科一千元以下罰金。
以前項方法得財產上不法之利益或使第三人得之者，亦同。
前二項之未遂犯罰之。


司法院資訊處製作；財團法人民間司法改革基金會備份。
